臺灣高等法院刑事判決　　　　　　　　 94年度上易字第521號
上　訴　人　臺灣板橋地方法院檢察署檢察官
被　　　告　乙○○
上列上訴人因被告竊盜案件，不服臺灣板橋地方法院93年度易字
第315號，中華民國94年2月16日第一審判決（起訴案號：臺灣板
橋地方法院檢察署93年度偵字第4064號），提起上訴，本院判決
如下：
    主  文
原判決撤銷。
乙○○竊盜，處罰金佰元，如易服勞役，以佰元折算壹日，
緩刑貳年。
    事 實
一、乙○○意圖為自己不法之所有，於九十三年二月二十日晚上
    十時十分許，在臺北縣板橋市○○路○段三十一號B1之家福
    股份有限公司臺北板橋分公司（下稱家樂福大賣場），趁店
    員未及注意之際，竊取賣場內販售標價新台幣（下同）一百
    四十四元之「媚筆林眼影霜」一瓶，並將之藏放在所穿著之
    褲子口袋內，未結帳即走出收銀台，適為家樂福大賣場之員
    工甲○○發現，並報警處理。
二、案經臺北縣政府警察局海山分局報告臺灣板橋地方法院檢察
    署檢察官偵查起訴。
    理  由
一、被告未於審理期日到庭，惟據其以前陳述，坦承曾於上開時
    地，將「媚比琳眼影霜」一瓶放置於褲子口袋內，未結帳即
    走出櫃臺，嗣經家樂福公司之安全課人員甲○○攔下並詢以
    是否有物品未結帳，其答稱沒有，後來才由口袋中取出眼影
    霜等情不諱，惟矢口否認有何竊盜犯行，辯稱：伊當時進賣
    場前，並未見到小型之推車，因此伊係使用大型推車購物。
    伊自貨架上拿取眼影霜後，將眼影霜置入推車，嗣伊推動推
    車時，眼影霜自推車內掉落，伊將眼影霜拾起後，用手拿著
    眼影霜一段時間，伊繼續買其他物品，發現這樣不方便，因
    此才將眼影霜置入口袋內，打算結帳時再拿出來，但伊結帳
    時忘記將眼影霜一同結帳，後來家樂福公司之員工發現，問
    伊有無物品並未結帳，因當天伊買了數千元之物品，一時忘
    記此事而回答沒有，後來伊才想起來，拿出眼影霜要去結帳
    ，但家樂福公司人員說伊態度不好是偷竊，並旋即報警處理
    云云。
二、經查：
  (一)被告確曾於上開時地，使用大型購物推車至家樂福公司購物
    ，購物時，被告除將上開媚比琳眼影霜置入其口袋內外，尚
    購買其餘共價值新台幣2025元之商品；又被告結帳時，僅就
    前述共計2025元之商品付款，眼影霜並未結帳，被告走出收
    銀台後，經家樂福公司員工甲○○攔下，詢以是否有物品尚
    未結帳，被告答稱沒有，嗣方自口袋內取出眼影霜欲結帳等
    節，業經被告迭於警詢、偵查及原審審理時自承不諱，核與
    證人即其時擔任家樂福公司安全課人員之甲○○於偵查中之
    證述相符，且有被告當日購物之發票影本三紙在卷為憑，此
    部分事實洵可認定。
  (二)證人即家樂福大賣場安全課職員甲○○於於偵查中明確指證
    ：我們當時有看到被告在化妝品專櫃拿了睫毛膏，就放在口
    袋裡面，又逛了一陣子，我們有看到她放進口袋，覺得行跡
    非常可疑，就注意她，跟著她，就發現她走出收銀台，後被
    伊攔下，伊有詢問被告是否有物品未帳，但被告卻答稱沒有
    等語（見偵查卷第29頁），而據證人即家樂福大賣場安全課
    長丙○○於原審法院至現場進行勘驗之時，亦已明確具結證
    稱：家樂福公司安全課幹部一般會在賣場巡視，如發現顧客
    有竊盜嫌疑，會全程跟蹤，例如看到顧客將商品置入購物袋
    內，會依經驗判斷該顧客是否單純將商品放入購物袋內或想
    竊取物品，但伊安全課人員一定會等到顧客未結帳走出櫃臺
    ，再向前請顧客出示發票，查核是否有未結帳之物品，如發
    現顧客確實有未結帳之情事，安全課人員不會主動要求顧客
    賠償，而會依個案情形，以經驗判斷顧客所述是否可採，如
    認為顧客並非單純忘記，就通知警方前來處理。家樂福公司
    之安全課人員並無績效制度，不論有無查獲顧客之竊盜行為
    薪水均相同，家樂福公司亦未要求安全課員工須舉發一定之
    竊盜案件等語，由證人丙○○上開證述認證人甲○○向檢察
    官所為之陳述並無顯有不可信之情況（刑事訴訟法第159-1
    條第2項參照），且無因業務績效之問題，而有任意誣指被
    告涉案之可能，足供擔保證人甲○○所指證之情節與事實相
    符。
  (三)被告就如何將該眼影霜放入推車一節，於偵查中辯稱：其因
    推車洞太大，怕眼影霜掉出去，因此才將眼影霜放在口袋裡
    （見偵查卷第24頁反面、第28頁反面）；於原審93年4月19
    日準備程序中係陳稱：其怕眼影霜放在推車裡會從推車洞裡
    掉落，因此將眼影霜放在口袋，當時其曾把眼影霜拿在手中
    ，後來就把它放進口袋（見原審93年4月19日準備程序筆錄
    ）；而於原審93年11月12日審判期日檢察官詢問時，因檢察
    官質以「有無實際試過（眼影霜）會掉出購物推車？」被告
    方答稱：「有，我試過。」檢察官進而詢問被告當時之細節
    ，被告答以：「我就是在架子上拿了之後，發現會掉下來，
    我撿起來之後就沒有放在車上，我手拿著一段時間，我繼續
    買其他東西，發現這樣不方便所以才放在口袋內」等語（見
    原審93年11月12日審判筆錄），足見被告於偵查及原審審理
    中先後說法反覆不一，相互矛盾，且就眼影霜於何時及為何
    掉落地面，始終無法為明確之陳述，應認被告所辯，顯然有
    所保留，難以輕信。何況，證人即家樂福大賣場安全課職員
    甲○○於於偵查中明確指證：當時有看到被告在化妝品專櫃
    拿了睫毛膏，就放在口袋裡面等語（見偵查卷第29頁），並
    無先把眼霜放在推車上，車子一推動就掉下來之情形，是以
　　被告於警詢時及偵審中辯稱：我一開始先把眼霜放在推車上
  　，車子一推動就掉下來所以才會放在口袋內，後來則忘記結
    帳云云，顯然不足採信。
  (四)經原審於93年12月6日會同被告、公訴人前往家樂福公司賣
    場進行勘驗，經家樂福公司提出93年2月間賣場提供之大型
    購物推車即被告本案購物時所使用之推車，由原審將與被告
    本案所購買同款式之媚比琳眼影霜（直徑3.6公分、高度1.8
    公分）置入該推車購物籃內各處加以測試觀察結果，眼影霜
    雖無法自購物籃底部之任一孔隙掉落，惟如將眼影霜側放，
    眼影霜得自購物籃前端及二側之任一長方形孔隙掉落，亦得
    自購物籃末側中間其中八行規則狀之長方形孔隙、末側左右
    二端之三角形孔隙之任一處、介於末側前開長方形孔隙與三
    角形孔隙間之三孔隙（由上自下依序稱為A孔隙、B孔隙、C
    孔隙）通過，另如將眼影霜正放，得自前開三角形孔隙底部
    最寬處、A孔隙任一處及B孔隙上方7.4公分處通過等情，業
    經原審於現場勘驗無訛，有當日之勘驗筆錄暨所附照片在卷
    為憑，自上開實地進行勘驗結果，被告於事發時所用之推車
    ，其「底部」之間隙不大，將「媚筆林眼影霜」實際置於該
    推車內之時，該「媚筆林眼影霜」，無論平放或直放，均不
    可能自該推車「底部」落下，是被告於法院審理時明確供稱
    ：眼影霜係從推車「底部」掉下來云云，已顯非可採，雖另
    依原審法院勘驗之結果，如將該眼影霜側放可自推車靠近上
    半部之孔隙「通過」，如將該眼影霜正放，可自推車後側方
    最寬處及上半部孔隙「通過」，但依公訴人於現場依被告所
    述將已購入物品任意置於推車內之情況下，再將該眼影霜隨
    意丟入推車內四角落，並反覆測試之結果，該眼影霜並無自
    推車內間隙掉落之情形，此間再將該推車原地旋轉，並作適
    度之撞擊，該眼影霜只要放置於推車內，從未改變其原來所
    在之位置，由此可知，該眼影霜被放入推車之時，「剛好」
    會通過前開法院勘驗時孔隙較大之處，因而掉落於地上之可
    能極其微小，且因該眼影霜被置入推車之後，其動態相當穩
    定，亦絕無任意滑動至推車孔隙較大之處，進而掉落地面之
    可能，況衡諸一般常情及生活經驗，被告當時若有將該眼影
    霜置於推車內之行為，為避免該眼影霜因體積不大，而立即
    掉落，自顯無疏未注意或故意將之放於推車內間隙較大處，
    以致其後果然掉落之可能。準此，公訴人所為之模擬過程，
    雖非本件案發當時之實際狀況，但可經由上開勘驗之進行，
    確知被告所辯情節雖「非絕對不可能」，但依一般生活經驗
    法則觀察，其可能性卻「極低」，自不應以此種絕無僅有之
    例外情節，遽為採信被告所稱將該眼影霜置入推車之後掉落
    之說詞。何況所辯，非惟與其在偵查、原審準備程序中所供
    伊怕眼影霜放在推車裡會從推車洞裡掉落，因此將眼影霜放
    在口袋之詞不符，且與證人即家樂福大賣場安全課職員甲○
    ○於於偵查中所證看到被告在化妝品專櫃拿了睫毛膏，就放
    在口袋裡面，並未將該眼影霜置入推車之後掉落撿起先拿在
    手中再放在口袋之情節相齟齬，縱原審勘驗結果：「如將眼
    影霜側放，眼影霜得自購物籃前端及二側之任一長方形孔隙
    掉落，亦得自購物籃末側中間其中八行規則狀之長方形孔隙
    、末側左右二端之三角形孔隙之任一處、介於末側前開長方
    形孔隙與三角形孔隙間之三孔隙通過，另如將眼影霜正放，
    得自前開三角形孔隙底部最寬處、A孔隙任一處及B孔隙上方
    7.4公分處通過」，亦不足為被告有利認定之依據。
  (五)被告雖辯稱因案發當日購買之商品眾多，且其於眼影霜自推
　　車內掉落後，乃改將眼影霜持於手中，但其陸續欲購買其他
　　商品，手中握有眼影霜甚覺不便，遂先將眼影霜放入褲子口
　　袋內，擬於嗣後結帳時再一併拿出云云，任誰初次聽聞上情
　　，似認其舉止與常理無悖，參照被告當日已購入付帳其餘物
　　品之價額高達2025元，亦似無僅為144元之物品，而有甘冒
　　涉犯竊盜罪風險之可能，然查：被告就如何將該眼影霜放入
    推車一節於偵查及原審審理中先後說法反覆不一，相互矛盾
    ，且就眼影霜於何時及為何掉落地面，始終無法為明確之陳
    述，應認被告所辯，顯然有所保留，難以輕信，業如前述，
    再者該眼影霜體積不大，本即易於為他人「順手牽羊」之標
    的，且一般人於經過大賣場收帳台之時，若並無任何之購物
    ，因容易引起他人之注意，是以於大賣場內所發生竊盜案件
    ，大體上均以僅就部份大件商品結帳付款，卻夾帶隱藏其他
    小件價格較高商品之方式為常見，是自不宜以被告已結清其
    他大部份商品為由，即遽認被告並無不法所有之竊盜意圖，
    否則今後在大賣場內之竊盜犯罪嫌疑人豈不均以「已結帳大
    部份商品」及「放於口袋未結帳之商品體積小，忘記結帳」
    等辯解，即可脫免罪責。
  (六)系爭眼影霜直徑僅3.6公分、高度僅1.8公分，體積甚小，有
    卷附勘驗筆錄與眼影霜之照片足佐，被告自購買系爭眼影霜
    至結帳所歷時間非常，且如其所言，其於眼影霜自推車內掉
    落後，乃改將眼影霜持於手中，但其陸續欲購買其他商品，
    手中握有眼影霜甚覺不便，遂先將眼影霜放入褲子口袋內之
    情，對該放入褲子口袋內之眼影霜之物，當記憶深刻，要無
    忘記結帳之可能，縱涉因一時疏忽忘記而未將眼影霜取出結
    帳，則於當日結帳後走出櫃臺，旋為家樂福公司安全課人員
    甲○○攔阻並詢問是否有物品未結帳之際，衡情亦無未想起
    尚有眼影霜未結帳乙事之可能，竟於家樂福公司安全課人員
    甲○○攔阻並詢問是否有物品未結帳時，答稱沒有等語，意
    圖蒙混過關，極為明顯。
  (七)被告另於本院審理中請求調閱上開時地家樂福公司賣場之錄
    影帶以證明本件案發經過，惟家樂福公司93年2月20日晚間
    賣場內之監視錄影帶因已超過該公司1個月之保存期限，致
    該公司無法提供乙節，有該公司93年6月10日函在卷可證，
    是被告所舉此部分對其有利之證據即無從調查，惟非即謂被
    告所辯並不足採，要屬當然。
  (八)綜上所述，被告前開所辯均無可採，本件事證明確，應予依
    法論科。
三、核被告所為，係犯刑法第三百二十條第一項之竊盜罪。
四、原審不察，認本件尚乏明確之積極證據足證被告主觀上有竊
    取系爭眼影霜之犯意，而為被告無罪之諭知，顯有違誤，檢
    察官執前開理由聲明上訴為有理由，自應由本院將原判決予
    以撤銷改判。爰審酌被告並無犯罪前科紀錄，犯罪動機、目
    的、犯罪後態度、所竊僅為144元之物品，已將系爭眼影霜
    發還被害人等一切情狀，量處如主文第二項所示之刑，並諭
    知易服勞役之折算標準。
五、次查，被告未曾受有期徒刑以上刑之宣告，有本院被告全國
    前案紀錄表可憑，因一時貪念致罹刑典，經本次教訓後，信
    無再犯之虞，本院認所宣告之刑，以暫不執行為適當，爰宣
    告緩刑二年，用啟自新。
六、被告經合法傳喚，無正當理由不到庭，爰不待其陳述逕行判
    決。
據上論結，應依刑事訴訟法第369條第1項前段、第364條、第299
條第1項前段、第371條，刑法第320條第1項、第42條第2項前段
、第74條第1款，罰金罰鍰提高標準條例第1條前段、第2條，判
決如主文。
本案經檢察官呂丁旺到庭執行職務。
中　　華　　民　　國　　94　　年　　5 　　月　　20　　日
　　　　　　　　　刑事第二十一庭審判長法　官  溫耀源
　　　　　　　　　　　　　　　　　　  法　官  江振義
　　　　　　　　　　　　　　　　　　  法　官  邱同印
以上正本證明與原本無異。
不得上訴。
          　　　　　　　　　　　　　　書記官  莊昭樹
中　　華　　民　　國　　94　　年　　5 　　月　　20　　日
中華民國刑法第320條第1項
 (普通竊盜罪、竊佔罪)
意圖為自己或第 3 人不法之所有，而竊取他人之動產者，為竊
盜罪，處五年以下有期徒刑、拘役或五百元以下罰金。
